臺灣臺中地方法院民事判決　100年度訴字第535號
原　　　告　周志強
被　　　告　黃紹瑋
當事人間因被告妨害家庭案件，原告提起附帶民事訴訟，請求損
害賠償事件，經本院刑事庭以100年度簡附民字第1號裁定移送前
來，本院於民國100年3月28日言詞辯論終結，判決如下：
    主    文
被告應給付原告新臺幣拾萬元，及自民國100年1月1日起至清
償日止，按週年利率百分之五計算之利息。
原告其餘之訴駁回。
本判決原告勝訴部份得假執行。
原告其餘假執行之聲請駁回。
    事實及理由
一、原告主張：兩造曾為同事，被告明知訴外人喬娜依為原告之
    配偶，竟與喬娜依自民國96年11月21日後之某日起，至99年
    7月2日止，以每週2次之頻率，在被告位於臺中市○○區○
    ○路814之9號2樓之居所，多次發生性行為。原告得知後，
    向臺灣臺中地方法院檢察署對被告提出刑事告訴，經該署檢
    察官對被告提起公訴後，鈞院100年度簡字第30號刑事簡易
    判決，認被告觸犯刑法第239條後段之相姦罪，處其有期徒
    刑3月，如易科罰金以新臺幣（下同）1,000元折算1日確定
    。原告與妻原本恩愛和睦，惟自從被告介入後，夫妻2人即
    迭有勃谿，原告因而無心工作，原告之妻嗣後更在被告懲恿
    之下離開家庭，致原告之美滿家庭因而破裂，原告精神上所
    受痛楚，實非筆墨所能形容，被告所為，係故意以背於善良
    風俗之方法加損害於原告，爰依民法第184條第1項後段及第
    195條第1項規定，訴請被告賠償非財產上之損害3,000,000
    元等語。並聲明：被告應給付原告3,000,000元，及自起訴
    狀繕本送達翌日起至清償日止，按週年利率5%計算之利息；
    願供擔保，請准宣告假執行。
二、被告對其明知原告之妻喬娜依為有配偶之人，仍自96年11月
    21日後某日起，至99年7月2日止，與喬娜依在其位於臺中市
    ○○區○○路814之9號2樓之居所，多次發生性行為，因而
    經原告訴由檢察官偵查起訴，復經本院論罪科刑確定之事實
    ，均不爭執，惟抗辯：兩造原本已談妥由伊賠償原告200,00
    0元以解決此一糾紛，然原告後來反悔，伊業經法院判刑確
    定，已留下前科紀錄，且必須繳納罰金，故無力賠償原告請
    求之高額慰撫金等語，並聲明：駁回原告之訴。
三、查被告明知原告之妻喬娜依為有配偶之人，仍自96年11月21
    日後某日起，至99年7月2日止，與喬娜依在其位於臺中市○
    ○區○○路814之9號2樓之居所，多次發生性行為，原告得
    知後，訴請臺灣臺中地方法院檢察署偵辦，經該署檢察官向
    本院對被告提起公訴後，本院100年度簡字第30號刑事判決
    ，認被告觸犯刑法第239條後段之相姦罪，處其有期徒刑3月
    ，如易科罰金以1,000元折算1日確定等事實，為兩造所不爭
    執，復經本院依職權調取上述刑事案件偵查及審理卷宗核閱
    無訛，堪信為真實。
四、按故意以背於善良風俗之方法，加損害於他人者，負損害賠
    償責任；不法侵害他人之身體、健康、名譽、自由、信用、
    隱私、貞操，或不法侵害其他人格法益而情節重大者，被害
    人雖非財產上之損害，亦得請求賠償相當之金額。此項規定
    ，於不法侵害他人基於父、母、子、女或配偶關係之身分法
    益而情節重大者，準用之，民法第184條第1項後段及第195
    條第1項、第3項分別定有明文。另按社會一般觀念，如明知
    為有夫之婦而與之通姦，不得謂非有以違背善良風俗之方法
    ，加損害於他人之故意，茍其夫確因此受有財產上或非財產
    上之損害，依民法第184條第1項後段，自仍得請求賠償，最
    高法院著有41年臺上字第278號判例意旨可資參照。再按婚
    姻為男女雙方以終身共同生活為目的而締結之身份契約，夫
    妻之一方對於婚姻關係之完整享有人格利益，故於婚姻關係
    中，當事人間互負有貞操、互守誠信及維持圓滿之權利與義
    務，此種利益符合民法第195條第3項所稱之「基於配偶關係
    之身份法益」。是與他人配偶相姦之行為，使被害人對完整
    圓滿之婚姻生活無法期待，婚姻關係之身份契約所賴以維繫
    之基礎受到重大破壞，被害人之社會評價亦因此而受到損害
    ，精神上陷於嚴重痛苦之狀態，自已嚴重干擾他人之婚姻關
    係，而屬破壞被害人基於配偶關係身份法益情節重大之行為
    。被告明知原告之配偶喬娜依為已婚之人，仍與喬娜依相姦
    長達2年餘，業如前述，是原告主張：被告所為已侵害其基
    於配偶關係之身分法益，且情節重大，致其受有精神上莫大
    痛苦，其得依侵權行為之法律關係，請求被告賠償精神上之
    非財產上損害，自屬有據。
五、次按法院對於慰撫金之量定，應斟酌加害程度、兩造之身分
    地位經濟狀況等關係定之，最高法院著有51年臺上字第223
    號判例足供參佐。查原告為專科畢業，在電子公司擔任產品
    工程師，月薪35,000元，已婚但無子女；被告為高職畢業，
    在中科LED廠擔任現場幹部，月薪30,000元，未婚等情，業
    據兩造分別於本院言詞辯論期日陳明。又兩造之財產狀況，
    亦有稅務電子閘門財產所得調件明細表2件附卷可稽。參酌
    原告與喬娜依結婚後，並無違背為人夫應盡之本分，被告明
    知喬娜依為有夫之婦而與之相姦，致使原告與喬娜依夫妻間
    共組家庭所需之互信基礎喪失，破壞原告家庭之幸福圓滿，
    此自令原告深受打擊，足徵原告所受精神上之痛苦非微。本
    院斟酌前述兩造之身分地位、教育程度、經濟能力、家庭狀
    況、被告加害情形及原告痛苦之程度等情狀，認原告請求精
    神慰撫金1,000,000元，尚屬過高，應核減為300,000元為相
    當。被告雖抗辯：其因與原告之配偶相姦，業經本院判處罪
    刑確定而留下前科紀錄，已付出相當代價，另須繳納罰金，
    故無力賠償原告云云。惟被告上述行為，既同時構成相姦之
    刑事犯罪，及對原告之民事侵權行為，則其在接受刑罰制裁
    之餘，尚須賠償原告所受損害，乃事所當然，是被告以業經
    判刑確定而留有前科，且必須依刑事判決內容繳納罰金為由
    ，拒絕賠償原告所受損害，要非可採。
六、末按給付無確定期限者，債務人於債權人得請求給付時，經
    其催告而未為給付，自受催告時起，負遲延責任。其經債權
    人起訴而送達訴狀，或依督促程序送達支付命令，或為其他
    相類之行為者，與催告有同一之效力。遲延之債務，以支付
    金錢為標的者，債權人得請求依法定利率計算之遲延利息。
    但約定利率較高者，仍從其約定利率。應付利息之債務，其
    利率未經約定，亦無法律可據者，週年利率為百分之五。民
    法第229條第2項、第233條第1項及第203條分別定有明文。
    原告對被告之上述300,000元損害賠償債權，核屬無確定期
    限之給付，原告既已提起本件訴訟以代催告，惟被告收受訴
    狀送達後，迄未給付，則原告請求被告就該300,000元，應
    給付自起訴狀繕本送達被告翌日即100年1月1日起，按週年
    利率5%計算之法定遲延利息，合於前揭規定，應併准許。
七、綜上所述，原告依據侵權行為之法律關係，請求被告賠償精
    神慰撫金300,000元，及自100年1月1日起至清償日止，按週
    年利率5%計算之利息部分，洵屬正當，應予准許；逾上開範
    圍之請求，則非有據，應予駁回。
八、本件事證已臻明確，兩造其餘攻擊防禦方法，經本院審酌後
    ，核與本件之結論，不生影響，爰不分別斟酌論述，附此敘
    明。
九、本判決原告勝訴部分，命被告給付之金額未逾500,000元，
    應依民事訴訟法第389條第1項第5款規定，依職權宣告假執
    行。原告陳明願供擔保，聲請宣告假執行，不過在促使本院
    發動職權而為假執行之宣告，本院就原告此部分聲請，無須
    為准駁之諭知。至原告敗訴部分，其假執行之聲請因訴之駁
    回而失所依附，應併駁回。
十、本件係原告提起刑事附帶民事訴訟，經本院刑事庭依刑事訴
    訟法第504條第1項規定裁定移送前來，依同條第2項之規定
    ，免納裁判費，且在本院民事庭審理期間，並未產生其他訴
    訟費用，故不生訴訟費用負擔問題，併予敘明。
中    華    民    國   100    年    3     月    29    日
                  民事第二庭    法  官  鍾啟煒
正本係照原本作成。
如對本判決上訴，須於判決送達後20日內向本院提出上訴狀。如
委任律師提起上訴者，應一併繳納上訴審裁判費。
中    華    民    國   100    年    3     月    29    日
                                書記官